【裁判字號】    97,消債更,513
【裁判日期】    970805
【裁判案由】    更生事件
【裁判全文】
臺灣臺北地方法院民事裁定           97年度消債更字第513號
聲  請  人
即債務人    甲○○原名美玉.
代  理  人  林文凱律師
上列聲請人即債務人與債權人即美商花旗銀行股份有限公司、國
泰世華商業銀行股份有限公司、台北富邦商業銀行股份有限公司
、荷商荷蘭銀行股份有限公司、渣打國際商業銀行股份有限公司
、慶豐商業銀行股份有限公司、遠東國際商業銀行股份有限公司
、萬泰商業銀行股份有限公司、大眾商業銀行股份有限公司、友
邦國際信用卡股份有限公司間聲請消費者債務清理更生事件，本
院裁定如下：
    主  文
更生之聲請駁回。
聲請費用由聲請人負擔。
    理  由
一、按更生之聲請有下列情形之一者，應駁回之：一、債務人曾
    依本條例或破產法之規定而受刑之宣告；二、債務人曾經法
    院認可和解、更生或調協，因可歸責於己之事由，致未履行
    其條件；三、債務人經法院通知，無正當理由而不到場，或
    到場而不為真實之陳述，或拒絕提出關係文件或為財產變動
    狀況之報告，消費者債務清理條例第46條定有明文。又聲請
    更生或清算不合程式或 不備其他要件者，法院應以裁定駁
    回之，但其情形可以補正者，法院應定期間先命補正，復為
    同條例第8條所明定。次按更生程序是以債務人將來收入入
    償債來源，其基本精神雖是尊重債務人及債權人間協議達成
    更生計劃，但債務人若其無固定收入之望或繼續性收入之期
    待者，根本無法履行更生計劃，或其收入根本無法支出債務
    人日常最低生活支出者，即不適合更生利用更生程序，是債
    務人仍堅持聲請更生者，法院即應駁回更生之聲請。
二、查本件債務人向本院聲請更生，雖主張：其有不能清償債務
    情事，前已提出債權人清冊，以書面向最大債權金融機構請
    求共同協商債務清償方案，惟協商不成立，且其無擔保或無
    優先權之債務總額未逾新臺幣1,200萬元，復未經法院裁定
    開始清算程式或宣告破產云云。惟查：債務人於聲請狀中自
    陳任職旅遊業每月並無固定薪資，而帶團獎金至多收入3萬
    元；是債務人每月固定收入不逾3萬元，且查依聲請人聲請
    狀所示，聲人每月應支出勞健保費用及公會會費1千5百元，
    交通費1千元、另為生活支出電話費及水電費3千元、一家三
    口生活費約8千元、月支付母親6千元生活費、月支付保險費
    7 千元，以上合計達2萬6千5百元，再加計債務人主張依法
    受債務人扶養之人即其婆婆亦應每月支出6千元，是債務人
    每月支出合計已達3萬2千5百元，己逾其每月收入3萬元。參
    照首開說明，本件債務人根本無償債可能，是其聲請更生即
    無理由，應予駁回更生之聲請，爰裁定如主文。
三、末查不論聲請更生或清算，均端賴債務人誠實面對債務及申
    報財產及所得，本件依債務人所提出之資料顯示，最大債權
    銀行萬泰商業銀行股份有限公司所指聲請更生應以維持最低
    基本生活為要，至於投資型之保險單，理應加以取消以利償
    債等本即有理由，同時本件債務人尚有配偶，依法家庭生活
    費用應共同負擔，而非由債務人一人負擔，同時扶養婆婆之
    法定扶養順序及義務、能力，亦僅注意民法第1114條、1115
    條、1116條、1117條等規定，並非債務人自行陳報為據。末
    查更生程序本即是以債務人將來收入作為償債來源如上述，
    是債務人負債總額過大，而債務人償債能力甚小時，因更生
    程序而被免責之負債額即相對提高，是亦應提醒債權人應切
    實依照債務人之實際狀況，協助債務人能於一定之時間內（
    債務人可能履行且可能持續有收入期限，通常見協商成立動
    輒10餘年之還款期限，似未能考慮債務人工作收入之變化及
    大環境物價等變化，亦應敘明）能按時償款，並能減免債務
    ，避免清算或破產，達到雙方均得利之境界。亦應再附予敘
    明。
中    華    民    國    97    年    8     月    5     日
              民事第二十一庭法      官  洪遠亮
上為正本係照原本作成
如不服本裁定，應於裁定送達後10日內，以書狀向本院提出抗告
，並繳納抗告費新臺幣1千元
中    華    民    國    97    年    8     月    5     日
                            書  記  官  陳惠娟


司法院資訊處製作；財團法人民間司法改革基金會備份。
